【裁判字號】    98,上更(一),12
【裁判日期】    990111
【裁判案由】    拆屋還地
【裁判全文】
臺灣高等法院臺中分院民事裁定        98年度上更(一)字第12號
上  訴  人
即 聲 請人  丁○○
追 加 被告
即 聲 請人  庚○○
追 加 被告
即 聲 請人  戊○○
追 加 被告
即 聲 請人  丙○○
追加被告兼前
列三人共同
訴訟代理人
即 聲 請人  乙○○
追 加 被告  甲○○
被 上 訴人
即 相 對人  己○○
訴訟代理人  李建德律師
上列當事人間請求拆屋還地事件，本院於中華民國98年11月17日
所為之判決，其原、正本應予更正，並就上訴人及追加被告聲請
更正錯誤，裁定如下：
    主    文
原判決原本及正本中事實及理由欄下，關於：
(一)、第十頁第五行、第十五頁倒數第七行至第八行就「土地法第
    104條」之記載，應更正為「土地法第103條」。
(二)、第十二頁倒數第一行、第十四頁第十五行、第十七頁倒數第
    十行關於「上訴人」之記載，應更正為「被上訴人」。
(三)、第十五頁倒數第一行關於「於法官問有兩造（有）無終止收
    租之協議」之記載，其中第一個「有」係贅載，應更正為「
    於法官問兩造（有）無終止收租之協議」；第十六頁第一行
    關於「係因為我們針對有住戶」之記載，應更正為「係因為
    我們針對所有住戶」；同頁倒數第五行關於「亦係以（返還
    係以）王中峙返還占有土地作為條件」之記載，其中（返還
    係以）等文字係贅載，應予刪除。
聲請人其餘聲請駁回。
    理  由
一、按判決如有誤寫、誤算或其他類此之顯然錯誤者，法院得依
    聲請或依職權以裁定更正；其正本與原本不符者，亦同，民
    事訴訟法第232條第1項定有明文。如無誤寫、誤算或其他類
    此之顯然錯誤者，自不應予更正。
二、經查，本件聲請人（即上訴人及追加被告）於本院前審審理
    中，以相對人（即被上訴人）於原審已自承其與渠等父親有
    租賃關係，據以抗辯本件為租賃關係，非有土地法第103條
    所規定之法定事由不得終止等語乙節，惟本院前開判決原本
    及正本事實及理由欄內第10頁第5行誤繕為「非有土地法第1
    04條法定事由不得終止」，此部分自屬顯然錯誤，茲經聲請
    人聲請更正，應予准許。
三、又原判決第12頁倒數第1行、第14頁第15行及第17頁倒數第1
    0行關於「被上訴人」均誤寫為「上訴人」；而第15頁倒數
    第7行末至第8行起關於「土地法第103條規定」則誤寫為「
    土地法第104條第1項規定」。再第15頁倒數第1行「於法官
    問（有）兩造有無終止收租之協議」中「問」字後之「有」
    字，以及第16頁倒數第4行「亦係以（返還係以）王中峙返
    還占有土地作為條件」中「亦係以」文字後之「返還係以」
    等文字，均為贅載，應予刪除。另第16頁第1行「係因為我
    們針對有住戶」中「對」字後漏載「所」字；均係顯然錯誤
    ，應依職權予更正如主文第1項所示。
四、至於聲請人另指稱：本院前開判決事實及理由欄第10頁第12
    行起關於渠等於本院更審抗辯之記載，即98年11月3日民事
    辯論狀內所載：最高法院74年台上字第2562號判例及土地法
    第103條規定等法律上陳述未記載於其內，而請求本院增列
    更正之部分：按依民事訴訟法第226第2項之規定，判決書之
    「事實」項下，僅表明當事人攻擊、防禦方法之要領為已足
    ，而所謂之要領，係由法院本於心證及調查結果，整理並統
    合當事人提出或辯論經過之訴訟資料後，就影響判決之爭點
    簡明扼要地節錄並記載雙方攻擊、防禦之要旨為已足，並非
    將當事人提出或辯論經過之訴訟資料逐項抄錄。蓋聲請人於
    訴訟進行中歷次所提出之書狀均已成為訴訟資料之一部分，
    法院自得憑書狀參酌審理，並無再就條文或判例詳列其內容
    之必要。是聲請人另又請求本院應更正加入渠等98.3.11.辯
    論意旨狀中之本案法律依據，即最高法院74年台上字第2562
    號判例全文及土地法第103條條文內容全部，難謂有據，且
    本院前開判決係因無法就聲請人與原地主有基地租賃契約獲
    得確實心證，而不採聲請人所為渠等係本於基地租賃契約而
    有權占有系爭土地，及非有土地法第103條規定之法定事由
    不得終止租約之法律上主張，就此部分並無誤寫、誤算或顯
    然錯誤情形，故無更正之必要，聲請人主張此部分有顯然錯
    誤，聲請更正，即有未合，此部分聲請應予駁回。
五、爰依首開規定裁定如主文。
中    華    民    國    99    年    1     月    11    日
                民事第二庭    審判長法  官  邱森樟
                                    法  官  翁芳靜
                                    法  官  謝說容
以上正本係照原本作成。
有合法上訴者，不得抗告。
                                    書記官  胡美娟
中    華    民    國    99    年    1     月    11    日
                                                      Ｓ


司法院資訊處製作；財團法人民間司法改革基金會備份。
